【裁判字號】    90,上易,3117
【裁判日期】    900720
【裁判案由】    詐欺等
【裁判全文】
臺灣高等法院刑事判決                            九十年度上易字第三一一七號
    上  訴  人  臺灣板橋地方法院檢察署檢察官
    被      告  丙○○
    甲○辯護人  本院甲○辯護人
右上訴人因被告詐欺等案件，不服臺灣板橋地方法院八十九年度易字第四五二七號，
中華民國九十年七月二十日第一審判決 (起訴案號：臺灣板橋地方法院檢察署八十九
年度偵字第五０八六號，併辦案號：臺灣板橋地方法院檢察署九十年度偵字第一五六
七九號)提起上訴，本院判決如左：
    主  文
上訴駁回。
    理  由
一、本案經本院審理結果，認第一審判決以查無積極具體證據證明被告犯罪，因而為
    被告丙○○無罪之諭知，核無不當，應予維持，並引用附件第一審判決書記載之
    證據及理由。
二、檢察官循告訴人乙○○之請求上訴，略以：被告丙○○自簽訂租約後至不告而別
    而偷偷搬離，租金分文未付，如無詐欺得利犯意，何以如此？又何以不知會告訴
    人？原審不查被告自始是否不付租金及被告是否有付款能力，徒認未繳納租金係
    屬民事債務履行問題，顯然有誤。再被告如係租屋營業公司，則究經營何公司？
    為何不知員工姓名？被告如係公司負責人，則員工打電話予何人，談話內容為何
    ，負責人豈有不知之理。尤其盜打電話之費用高達十八萬元，通話時間顯然甚久
    ，且所打000000000、000000000號之電話為俗稱之色情電話
    ，其通話內容被告豈可推為不知？原審竟誤信被告辯詞，認係民事糾紛，有違經
    驗法則。又被告如未有詐欺、侵占意圖，在其搬遷時，大可向告訴人照會並確認
    所搬遷之物品。然被告竟悄悄搬離，並將告訴人之瓦斯爐搬走，其有侵占犯意甚
    明等語。
三、經查：
  (一)被告於本院訊問時辯稱：被告會去住告訴人乙○○位於台北縣新莊市○○路二七
    ０巷七弄十三號三樓房屋，係因告訴人告知已無力負擔銀行貸款，遂免費要被告
    住居該處，俟銀行拍賣時可索取搬家費，雙方並簽訂租賃期間達十二年之虛偽之
    租賃契約書一紙；至於被告與告訴人就同址所訂為期兩年之本案之租約無訂約之
    真意，只是為了給告訴人的兒子看等語（見本院第一二一頁、第一五七頁），並
    提出兩造所訂租賃期限為八十七年七月十五日至九十九年七月十四日，訂約日期
    為八十七年七月十五日，出租人、承租人分別為告訴人及被告之房屋租賃契約書
    一份為證（見本院卷(一)第一三五頁至第一三九頁）。質之告訴人，並不否認與被
    告簽訂該十二年之租約，僅稱﹕這是丙○○出的主意，說這個辦法很好，我說這
    是不義之財，我怕我兒子知道就糟了，被告沒有付押金，那只是開玩笑的等語。
    足見兩造間就告訴人所有之台北縣新莊市○○路二七０巷七弄十三號三樓房屋雖
    訂有二年期之租約，然兩造間之真意不在租賃，而在在向拍賣取得所有權者索取
    搬家費，此由告訴人先將房屋交予被告使用，並同意被告使用電話，租約卻未訂
    定任何押租金，更約定半年始繳交租金（亦即半年繳交一次，且係後繳，見租約
    第四條、第五條）等不合常情之契約條款，更可印證雙方無租賃之真意。至於被
    告雖未經告知即悄悄於八十九年一月十六日搬離現場，縱有違雙方之默契，亦難
    認其於使用之初即意在詐取免付租金之利益，自不能課以詐欺得利罪。縱認告訴
    人無意使被告無償使用本案房屋，然被告於搬離數天後之同年月二十二日即因案
    經原審法院羈押（此經原審法院查明在卷），無從與告訴人接洽，實難認被告於
    使用房屋之初，即意在詐欺。上訴意旨指摘：原判決不查被告自始是否不付租金
    及被告是否有付款能力，徒認未繳納租金即屬民事債務履行問題，顯然有誤云云
    ，並無可取。
  (二)又（０二）00000000號電話係告訴人裝設於台北縣新莊市○○路二七０
    巷七弄十三號三樓屋內，告訴人同意被告使用，由被告自行繳納電話費之事實，
    業經告訴人陳明在卷（見原審卷第三一頁、本院卷(一)第三十頁）。而被告於搬離
    房屋未久即遭法院羈押之事實，已如前述，則被告究有無機會與告訴人處理該電
    話費，已非無疑。況告訴人稱：伊於被告遭羈押後曾去探視被告，伊問被告電話
    費怎麼辦，被告說出來馬上還電話費給伊等語（本院卷(一)第三八頁），核與被告
    所辯：「我被收押之後，乙○○去會客我才知道電話費這麼多等語（見原審卷第
    三一頁），並無不符。因之，實無由認定被告確係意圖詐取使用電話，並逃避繳
    納電話費以取得不法之利益。
  (三)關於被告被訴侵占之瓦斯爐部分，原審判決就此論述綦詳，本院經核並無不合。
    且告訴人自陳：「我租給他時瓦斯爐已使用三年多，．．．。」等語，足見該瓦
    斯爐於遭被告搬離時已頗陳舊。則在被告未親自至現場之情況下，搬家人員誤係
    被告所有而一併帶走，極有可能，況老舊瓦斯爐價值非高，被告亦無特別委請搬
    家工人搬走之必要，既無證據證明被告係基於為己不法所有之意圖而搬走瓦斯爐
    ，自不得僅因該瓦斯爐於被告委託他人搬家時一併被帶走，即推認被告侵占。上
    訴意旨僅以被告悄悄搬離上址而未知會告訴人，即行推認被告顯意在侵占該瓦斯
    爐，尚嫌速斷。
四、按犯罪事實應依證據認定之，無證據不得推定其犯罪事實，刑事訴訟法第一百五
    十四條定有明文。而告訴人之指訴，係以使被告受刑事訴追為目的，是其陳述是
    否與事實相符，仍應調查其他證據以資審認，最高法院著有五十三年台上字第一
    三○○號判例足資參照。次按認定犯罪事實所憑之證據，雖不以直接證據為限，
    間接證據亦包括在內，然而無論直接或間接證據，其為訴訟上之證明，須於通常
    一般之人均不致有所懷疑而得確信其為真實之程度者，始得據為有罪之認定（最
    高法院七十六年台上字第四九八六號判例參照）。查告訴人所指被告拒繳租金，
    並非事實，且無積極證據足認被告有詐欺取得免費撥打電話之利益及侵占告訴人
    所有瓦斯爐之不法意圖。原審以被告辯稱其並無詐欺及侵占之犯行，尚堪採信，
    ，進而以不能證明被告犯罪，而為無罪之諭知，經核並無不合。上訴意旨指摘原
    判決不當，非有理由，應予駁回。
五、本案既經諭知無罪，函送併辦部分（偵查案號：臺灣板橋地方法院檢察署九十年
    度偵字第一五六七九號）與被告被訴本案之行為，即無裁判上一罪關係，無從併
    予審理，應退由移送併辦機關另行偵查，附此敘明。
據上論斷，應依刑事訴訟法第三百七十三條、第三百六十八條，判決如主文。
本案經檢察官鍾鳳玲到庭執行職務。
中      華      民      國      九十一      年      五      月    十四  日
                                臺灣高等法院刑事第七庭
                                    審判長法  官  吳  啟  民
                                          法  官  蘇  隆  惠
                                          法  官  林  瑞  斌
右正本證明與原本無異。
不得上訴。
                                          書記官  丁  淑  蘭
中      華      民      國      九十一      年      五      月    十四  日
附件
臺灣板橋地方法院刑事判決                        八十九年度易字第四五二七號
    公  訴  人  臺灣板橋地方法院檢察署檢察官
    被      告 丙○○  男  三十九歲（民國○○年○月○日生）
                        住臺北縣土城市○○街二八巷七號
                        身分證統一編號：Ｆ一二二三九三號
右列被告因詐欺等案件，經檢察官提起公訴 (八十九年度偵字第五０八六號)，本院
判決如左：
    主  文
丙○○無罪。
    理  由
一、公訴意旨略以：被告丙○○明知無支付能力，亦無支付之意願，竟意圖為自己不
    法之利益，於民國八十八年九月五日，向乙○○承租台北縣新莊市○○路二七０
    巷七弄十三號三樓房屋，並借用屋內所設（０二）00000000號電話，致
    使乙○○陷於錯誤，因而與丙○○簽立租賃契約。嗣丙○○於八十九年一月十六
    日租賃到期前，悄悄搬離上址，未付分文租金，並積欠電話費新台幣（下同）十
    八萬九千七百零九元未付，乙○○方知受騙，丙○○因而獲有租金及電話費免繳
    之不當利益。又丙○○於八十九年初悄悄搬離上址時，另將屋內乙○○所有供丙
    ○○使用之瓦斯爐一台搬離，侵占入己。案經乙○○訴請偵辦，因認被告涉犯刑
    法第三百三十九條第二項詐欺得利罪嫌及第三百三十五條第一項侵占罪嫌等語。
二、按犯罪事實應依證據認定之，無證據不得推定其犯罪事實；又不能證明被告犯罪
    或其行為不罰者，應諭知無罪之判決，刑事訴訟法第一百五十四條、第三百零一
    條第一項分別定有明文。次按認定不利於被告之事實，須依積極證據，茍積極之
    證據本身存有瑕疵而不足為不利於被告事實之認定，即應為有利於被告之認定，
    更不必有何有利之證據，而此用以證明犯罪事實之證據，猶須於通常一般人均不
    至於有所懷疑，堪予確信其已臻真實者，始得據以為有罪之認定，倘其證明尚未
    達到此一程度，而有合理性之懷疑存在，致使無從為有罪之確信時，即應為無罪
    之判決，此有最高法院八十二年度臺上字第一六三號判決、七十六年度臺上字第
    四九八六號、三十年度上字第八一六號等判例意旨可資參照。
三、公訴意旨認被告涉犯刑法第三百二十條第一項之竊盜罪嫌，主要係以告訴人乙○
    ○之指述、房屋租賃契約書、電話費繳款收據及通聯記錄等為主要論據。訊據被
    告丙○○堅決否認涉有右揭詐欺得利、侵占犯行，辯稱：屋內電話是房東提供，
    電話費可能是公司的員工「阿華」、「阿明」等人打的，不知道是誰。我於八十
    九年一月時因另案被收押，告訴人會客時告訴我電話費十八萬元，我才知道。屋
    內瓦斯爐是搬家公司不知情才搬走，工人來搬時我沒有去，搬到三重三和路我沒
    有注意到有沒有拿瓦斯爐，是我一個朋友叫「阿枝」的幫我搬，他們搬來時我剛
    好去吃飯，我回來時他們已經把東西卸下來離開，他們搬來是用紙箱裝的，我不
    知道裡面有瓦斯爐，曾先生會客時我才知道有搬走瓦斯爐等語。經查：
（一）被告係自八十八年九月六日起向告訴人承租上開房屋，每月租金一萬二千元，
      租金應每半年繳納一次，每次繳六個月，並無押金，此有告訴人與被告簽訂之
      房屋租賃契約書契約書一份在卷可憑。是被告雖於八十九年一月份搬離，未繳
      納租金，惟此應屬民事債務履行問題，尚難因此遽認被告有施用詐術使告訴人
      陷於錯誤之行為。
（二）告訴人乙○○陳稱：我有去看過租屋的地方，被告是有在經營業務，有二、三
      個員工，電話是我同意借他使用，但被告要去繳電話費，後來我從存摺中發現
      八十八年十月二十五日被扣繳二萬一千七百元的電話費，被告說要給我錢，但
      是也沒有給等語。是告訴人既同意將電話借予被告使用，而被告應自行支付電
      話費，告訴人與被告間應另成立使用借貸契約及無名契約，此為民事法律關係
      ，尚不得以此即認被告有施用詐術之行為。又依卷附之通聯記錄可知，上開電
      話費用多為打至000000000、000000000號所生之費用，該
      等費用甚有可能為被告之公司員工所打，是被告辯稱電話費可能是公司員工打
      的，不知道是誰等語，尚堪採信。參以被告自八十九年一月二十二日起即經本
      院執行羈押，並延長羈押至八十九年十月二十二日，此有本院八十八年度易字
      第三九八三號刑事裁定在卷可憑，故被告自八十九年一月份搬離後，並無法處
      理電話費用之問題，益證被告未償付電話費，乃屬民事債務不履行之糾紛，並
      非為圖取不法之利益甚明。
（三）又證人潘正光證稱：是一個丙○○的朋友「萬枝」叫我幫忙去搬家，那天只有
      我與「萬枝」二人去搬家，我們看得到的東西就搬，被告沒有在場，我們搬到
      三重市○○路○段，剛好外面有一個空間，我們把東西放在外面，我們到時沒
      有人出來確認東西有無搬齊等語，核與被告之供述大致相符。被告在搬家時既
      不在場，而搬家人員誤將告訴人之物瓦斯爐搬走，被告並無侵占之行為可言，
      此亦屬民事糾葛，尚難以此即認被告有侵占犯行。
四、綜上，被告辯稱其並無詐欺及侵佔之犯行，尚堪採信。此外，復查無其他積極證
    據，足資證明被告有何公訴人所指之犯行，不能證明被告有罪，自應為其無罪之
    諭知。
據上論斷，應依刑事訴訟法第三百零一條第一項，判決如主文。
本案經檢察官郭緯中到庭執行職務
中      華      民      國    九十      年      七      月     二十     日
                                臺灣板橋地方法院刑事第二庭
                                    法  官  楊  晉  佳
右正本證明與原本無異。
如不服本判決，應於判決送達後十日內，向本院提出上訴狀。
                                    書記官  邱  美  龍
中      華      民      國    九十      年      七      月     二十六   日


司法院資訊處製作；財團法人民間司法改革基金會備份。
